臺灣新北地方法院民事裁定
110年度監宣字第804號
聲  請  人  王瀅涵  

代  理  人  蘇奕全律師
            薛祐挺律師
複 代理 人  陳孝賢律師
相  對  人  王再添  



關  係  人  王麗琴  

            王麗文  
            王武廣  

上  一  人
代  理  人  王子文律師
複 代理 人  郭逸婷律師
上列當事人間聲請監護宣告事件，本院裁定如下：
    主  文
宣告王再添（男、民國00年0月0日生、身分證統一編號：Z00000
0000號）為受輔助宣告之人。
選定王麗琴（女、民國00年00月0日生、身分證統一編號：Z0000
00000號）為受輔助宣告之人之輔助人。
聲請費用新臺幣壹仟元由相對人負擔。
    理  由
一、聲請意旨略以：聲請人為相對人三女，關係人王武廣、王麗
    琴、王麗文分別為相對人長男、長女、次女；相對人因失智
    症，不能辨識其意思表示之效果，為此聲請對其為監護宣告
    ，如認未達監護宣告之程度者，則請求為輔助宣告；另因王
    麗琴目前與相對人同住，得與聲請人、王麗文配合一同照護
    、陪伴相對人，反觀王武廣則拒絕同住照護相對人，且因亡
    母遺產分割事宜，有辱罵相對人及藉此為由刁難聲請人與王
    麗琴、王麗文，拒絕交付相對人之健保卡等情事，導致相對
    人無法獲得適當、及時之醫療照顧，顯不適任，爰請求選定
    王麗琴為監護人或輔助人。
二、按法院對於監護宣告之聲請，認為未達應受監護宣告之程度
    ，而有輔助宣告之原因者，得依聲請或依職權以裁定為輔助
    之宣告，民法第14條第3項及家事事件法第174條第1項定有
    明文。次按對於因精神障礙或其他心智缺陷，致其為意思表
    示或受意思表示，或辨識其意思表示效果之能力，顯有不足
    者，法院得因本人、配偶、四親等內之親屬、最近一年有同
    居事實之其他親屬、檢察官、主管機關或社會福利機構之聲
    請，為輔助之宣告；受輔助宣告之人，應置輔助人；法院為
    輔助之宣告時，應依職權就配偶、四親等內之親屬、最近一
    年有同居事實之其他親屬、主管機關、社會福利機構或其他
    適當之人選定一人或數人為輔助人；法院選定輔助人時，應
    依受輔助宣告之人之最佳利益，優先考量受輔助宣告之人之
    意見，審酌一切情狀，並注意下列事項：㈠受輔助宣告之人
    之身心狀態與生活及財產狀況。㈡受輔助宣告之人與其配偶
    、子女或其他共同生活之人間之情感狀況。㈢輔助人之職業
    、經歷、意見及其與受監護宣告之人之利害關係。㈣法人為
    輔助人時，其事業之種類與內容，法人及其代表人與受輔助
    宣告之人之利害關係，民法第15條之1第1項、第1113條之1
    第1項、同條第2項準用第1111條第1項、第1111條之1亦分別
    定有明文。
三、關係人王武廣答辯略以：相對人健康狀況良好，實未達受監
    護宣告之程度；且聲請人係於就母親詹霖遺產分配調解不成
    後，旋提出本件聲請，顯非出於維護相對人權益而提出；又
    王武廣攜帶相對人就醫之禾欣診所，其主治範圍包括皮膚疾
    病，而得以治療相對人腳腫之疾患，並無未使相對人獲適當
    醫療照顧之情事。為此，請求選定王武廣為相對人之輔助人
    等語。
四、經查：
  ㈠聲請人及關係人王武廣、王麗琴、王麗文分別為相對人之三
    女、長子、長女、次女，此有戶籍謄本為證，並據聲請人、
    關係人到庭陳述明確。
 ㈡相對人有受監護宣告之必要：本院於110年12月7日當庭詢問相
   對人其姓名、平日活動、在場親屬為何，雖相對人均能正確
   回答，惟對於詢問目前與何人同住，則回答錯誤，無法憶起
   自110年9月底即係與王麗琴同住之事（見本院卷第304頁）；
   核與鑑定人即財團法人台灣省私立台北仁濟醫院附設新莊仁
   濟醫院羅家駒醫師鑑定結果所認：相對人診斷為輕度失智，
   短期記憶力有障礙，又無法閱讀法院公文及了解其意義，在
   處複雜問題時亦有困難，一般事務之判斷能力也出現減損，
   雖尚可與人簡單溝通及互動，但定向感、數字計算、詞彙語
   言理解及表達能力較之前皆有退化，其意思能力及辨識能力
   有所不足，但尚未達不能之程度，因此在財務管理及法律事
   務上，建議由家人加以輔助以保障其權益，符合應為輔助宣
   告之人等語（見本院卷第357至363頁之精神鑑定報告書）相
   符。綜上，堪認相對人之心智狀況已低於普通人之平均程度
   ，確有意思能力及辨識能力均不足之情況，而有受輔助宣告
   之必要，爰依聲請裁定相對人為受輔助宣告之人。
　㈢選定王麗琴為輔助人：
　⒈經囑託家事調查官就本件為調查，結果認：雖因相對人觀念
    傳統、心理上較為倚賴長子，而於本院開庭時陳述希以王武
    廣為輔助人，惟經訪視評估王武廣有阻撓手足照顧相對人情
    形，且難與手足溝通合作，評估就相對人之照顧事宜，王武
    廣較為考量自身利益，未能以相對人最佳利益規劃安排，且
    對相對人有情緒性施壓之狀況，難期尊重相對人意願為適當
    輔助人職權之行使，評估不適合擔任輔助人或單獨擔任輔助
    人。相對人於單獨訪談時明確表達四名子女都一樣好，均可
    共同擔任輔助人及共同參與自身照顧安排，強調自身對待四
    名子女都一樣。而王麗琴、王麗文及聲請人則自母親過世前
    即已分工合作照顧父母，且均肯認王武廣過往付出，較能以
    相對人利益為考量，與手足互助合作相對人照顧事宜，關於
    相對人財產管理提出可行之公開運用與收支計畫，並均表示
    即便王武廣因裁定結果負氣退出不參與父親照顧與財務分擔
    ，三姊妹仍願共同分擔照顧相對人之責。本報告評估雖相對
    人於法庭中表達希由王武廣擔任輔助人，然經訪視評估相對
    人之真意為四名子女均可。王武廣即便經調查中勸導，仍難
    以相對人最佳利益為依歸，且著重於對手足間財產紛爭之猜
    忌與掣財，而難以聚焦對相對人較佳之生活照顧與財務安排
    ，甚對相對人有不當情緒施壓之情形，雖本報告亦肯認王武
    廣對相對人生活照顧有所付出，然評估即便採取王武廣與相
    對人其他子女共同輔助，仍可能因其強勢主觀而相互掣肘、
    不利相對人為較佳之徤康照顧與財務管理安排。是以本報告
    評估，最佳之輔助人選為王麗琴、王麗文、聲請人共同擔任
    輔助人，而若考量決策效率及王麗琴、王麗文、聲請人間之
    共識，亦可選任王麗琴單獨擔任輔助人，較為符合相對人最
    佳利益等情，有本院家事事件調查報告在卷可參。
  ⒉本院綜合聲請人、相對人、關係人之陳述、所提及前開調查
    報告等證據資料，認相對人目前受照顧狀況良好，經濟無虞
    ，雖曾當庭表示希望由王武廣輔助其處理事務，然其真意係
    4名子女均可擔任；又王武廣與王麗琴為相對人之子女，均
    有輔助相對人之意願，惟王麗琴自110年9月底即與相對人同
    住，並負責與愛活樂園即相對人日間照護機構聯繫事宜，已
    擔任大部分相對人日常生活照護工作，而王麗文及聲請人亦
    認以王麗琴擔任輔助人為適當，及表達願協助共同照護相對
    人之意，且其等已建立分工合作模式並運作相當時日，能以
    相對人利益為考量；反觀王武廣僅一週探望相對人1次，未
    能及時輔助相對人，並有阻撓手足照顧相對人、對相對人情
    緒性施壓、手足互動上主觀而強勢之情形，難與聲請人、王
    麗琴、王麗文溝通並共同合作照護相對人，亦難期以相對人
    最佳利益為規劃安排，經評估不適合單獨或共同擔任輔助人
    ，且難認其有關本件聲請之提出係別有目的、聲請人、王麗
    琴、王麗文無法依相對人利益而為照護之答辯為可採。是為
    保障相對人之照護與利益，同時兼顧決策效率，以維護相對
    人之最佳利益，茲參酌前揭各節，選定王麗琴任擔任相對人
    之輔助人。
五、依家事事件法第177條第2項、第164條第2項，裁定如主文。
中    華    民    國   111    年    9     月    30    日
                  家事法庭    法  官 洪珮婷
以上正本係照原本作成。　　　　　　　　　
如對本裁定抗告，須於裁定送達後10日之不變期間內，向本院提
出抗告狀，並繳納抗告費新臺幣1,000元
中　　華　　民　　國　　111 　年　　9 　　月　　30　　日
　　　　　　　　　　　　　　　書記官　許怡雅